【裁判字號】    95,上訴,623
【裁判日期】    950629
【裁判案由】    違反毒品危害防制條例
【裁判全文】
臺灣高等法院高雄分院刑事判決         95年度上訴字第623號
上  訴  人  臺灣高雄地方法院檢察署檢察官
被      告  甲○○
指定辯護人  本院公設辯護人   孫妙岑
上列上訴人因被告違反毒品危害防制條例案件，不服臺灣高雄地
方法院94年度訴字第3149號中華民國95年3 月8 日第一審判決（
起訴案號：臺灣高雄地方法院檢察署94年度偵字第16645 號），
提起上訴，本院判決如下：
     主  文
上訴駁回。
     理  由
一、本件公訴意旨係以：被告甲○○意圖營利，販賣第二級毒品
    甲基安非他命給趙進財，即於民國94年7 月30日（起訴書誤
    繕為330 日）下午，以其使用之0000000000號行動電話，聯
    絡趙進財使用之0000000000號行動電話，告知要交付趙進財
    欲購買之甲基安非他命，被告即於94年7 月30日15時許，持
    有甲基安非他命1 包（0.9 公克），在高雄市○○區○○街
    1 巷17、19號樓梯間準備交貨給趙進財時，為警查獲。因認
    被告涉犯有毒品危害防制條例第4 條第2 項之販賣第二級毒
    品罪嫌等語（檢察官於原審法院審理中當庭就起訴書所引之
    毒品危害防制條例第5 條第2 項之意圖販賣而持有第二級毒
    品罪嫌，變更為同條例第4 條第2 項之上揭罪名）。
二、按犯罪事實應依證據認定之，無證據不得認定犯罪事實；又
    不能證明被告犯罪者，應諭知無罪之判決，刑事訴訟法第15
    4 條第2 項、第301 條第1 項分別定有明文。又刑事訴訟法
    第161 條，已於91年2 月8 日修正公布，其第1 項規定：檢
    察官就被告犯罪事實應負舉證責任，並指出證明之方法，因
    此檢察官對於起訴之犯罪事實，應負提出證據及說服之實質
    舉證責任，倘所提出之證據不足為被告有罪之積極證明，或
    其指出證明之方法，無從說服法院以形成被告有罪之心證，
    基於無罪推定之原則，自應為被告無罪判決之諭知，最高法
    院92年度臺上字第128 號判例意旨可資參照。
三、本件檢察官認被告涉犯上開販賣第二級毒品甲基安非他命之
    犯行，所引證據為：(1)證人趙進財於警訊中之證詞。(2)被告
    於警訊中之供述。(3)卷附高雄市政府警察局三民第一分局扣
    押物品目錄表1 紙（扣押物品為：甲基安非他命2 包（分別
    毛重0.9 公克及0.5 公克）、吸食器1 組、電子磅秤1 個、
    吸管鏟子1 組、分裝袋15個、瓶蓋1 個、打火機1 個）。(4)
    卷附高雄醫學大學附設中和紀念醫院檢驗報告1 份（即上開
    扣案之甲基安非他命2 包經送驗確呈甲基安非他命陽性反應
    ）。
四、證據能力方面
  (一)按被告以外之人（包括證人、鑑定人、告訴人、被害人及共
    同被告等）於檢察事務官、司法警察官或司法警察調查中所
    為之陳述，與審判中不符時，其先前之陳述具有較可信之特
    別情況，且為證明犯罪事實存否所必要者，得為證據，刑事
    訴訟法第159條之2定有明文。
  (二)查本件證人趙進財於警詢中證稱：伊大約向被告購買7 、8
    次毒品，每次向他購買500 元至1,000 元等語（見警卷第6
    、7 頁），惟其於原審法院審理時具結證稱：「（檢察官問
    ：你向被告買過安非他命幾次？）證人答：很多次，數不清
    。（檢察官問：你自何時開始向被告購買毒品？）證人答：
    93年開始，買了好幾次，數不清。（檢察官問：有沒有20次
    ？）證人答：差不多，因為每次都買2,000 、3,000 元的毒
    品。（檢察官問：2,000 、3,000 元可購買多少公克的安非
    他命？）證人答：不清楚。（審判長問：你自何時開始向被
    告買安非他命？）證人答：93年2 月中旬左右。（審判長問
    ：迄至本案查獲為止，共向被告買幾次？）證人答：平均1
    個星期買1 次，1 次購買1 至2,000 元的量，到目前為止已
    經買了1 年多。」等語，可見其於警詢中及原審法院審理時
    之供述就向被告購買毒品之次數及金額已有前後陳述不符之
    情形，本院審酌證人在警詢中之陳述是在記憶猶新的情況下
    直接作成，一般與事實較相近，且因較無時間或動機去編造
    事實，客觀上亦較難認與被告間有勾串情事，其陳述具有較
    可信性。揆諸上開說明，且亦為證明本件公訴人所指被告販
    賣毒品犯罪事實存否所必要，依上揭規定，其於警詢中之證
    言自有證據能力。
五、被告甲○○經合法傳喚，無正當理由未到庭，惟原審訊據被
    告則堅決否認有何販賣第二級毒品之犯行，辯稱：伊在為警
    查獲之前，曾向趙進財提及要借款新台幣（下同）10,000元
    ，嗣趙進財答應借伊2,000 元，在查獲當日中午，伊至趙進
    財位於高雄市○○區○○街1 巷19號住處樓下，向趙進財拿
    取2,000 元，並將伊所有車號GM9-801 號機車置放該處，以
    作為抵押，伊就拿該2,000 元向綽號「阿凱」之人購買甲基
    安非他命1 包（即上開扣案之毛重0.9 公克毒品），欲供自
    己施用，嗣於同日下午1 時許，趙進財又打行動電話給伊，
    說要再借伊2,000 元叫伊過去拿，伊過去上開查獲地點時就
    為警逮捕，伊沒有販賣第二級毒品予趙進財等語。經查：
  (一)按施用毒品者，其所向某人購買之供述，須補強證據以擔保
    其供述之真實性。以施用毒品者其供述之憑信性本不及於一
    般人，況施用毒品者其供出來源，因而破獲者，法律復規定
    得減輕其刑，其有為偵查機關誘導、或為邀輕典而為不實之
    陳述之可能，其供述之真實性自有合理之懷疑，是本院一貫
    之見解，認施用毒品者關於其向某人購買毒品之供述，必須
    補強證據佐證，以擔保其供述之真實性，俾貫澈刑事訴訟無
    罪推定及嚴格證明之基本原則。而茲所謂補強證據，指其他
    有關證明施用毒品者之關於毒品交易之供述真實性之相關證
    據而言，必須與施用毒品者關於毒品交易之供述，具有相當
    程度之關連性，而足使一般人對施用毒品者關於毒品交易之
    供述，並無合理之懷疑存在，而得確信其為真實，始足當之
    ，最高法院亦著有94年台上字第7038號判決可資參照。
  (二)證人趙進財就其於查獲當日是否係向被告購買毒品一節，在
    警詢中係證稱：查獲當日凌晨被告有打電話向伊借錢稱是要
    購買毒品用，並要將機車抵押於伊，伊告以中午前給他消息
    。當日中午12時30分，伊拿2,000 元給被告，約1 個小時後
    被告以行動電話告訴伊說他購買毒品要拿給伊等語，觀其內
    容既稱「借錢」、「以機車抵押」，又稱「要將其購買之毒
    品交付給伊」，並未指證其係向被告購買第二級毒品，是公
    訴人所舉證人趙進財於警訊中之證詞已不足證明公訴人所指
    之被告販賣第二級毒品之犯行。
  (三)再查，證人趙進財於原審審理中雖證稱：「伊係在94年7 月
    30日凌晨2 、3 時許或3 、4 時許，與被告談論購買毒品之
    事，當時是被告先打電話向伊借錢，伊說沒有錢，被告就說
    請伊儘量借他5,000 元，且被告會將機車抵押在伊那裡，伊
    有跟被告說要買安非他命，但買多少量，尚未談到；伊在94
    年7 月30日凌晨3 、4 時許，有至高雄市政府警察局三民第
    一分局三民派出所，找伊朋友彭榮保（係任職於該派出所之
    警員）聊天，伊在該會客室內，有當面跟被告說要買安非他
    命的事，但詳細情形天亮再說，因為當時伊不知道伊有多少
    錢可以買；於94年7 月30日上午10時許，警察至伊住處搜索
    ，伊為了配合警察，有打電話（即0000000000號行動電話）
    給被告說要買毒品，但被告沒有接，當時警察還在伊住處，
    嗣當日中午被告打電話給伊，問伊有沒有錢，因為他要去向
    別人拿安非他命給伊，伊就向被告說要買2,000 元的量，隨
    後被告馬上牽機車過來給伊當作抵押，伊有將機車上鎖，因
    為伊怕被告不拿毒品給我，伊也有將現金2,000 元給被告，
    但嗣後被告就被警方查獲；伊向被告確定說要買2,000 元毒
    品時，只是要配合警方抓被告，當時伊並不想吸毒。」等語
    ，由其所證述之情節係被告以機車為抵押向其拿取2,000 元
    ，並非交付2,000 元向被告購買毒品，且關於其報警查獲被
    告乙節，亦經原審傳喚證人即本案查獲員警王政雄及陳啟文
    ，就查獲經過於原審審理中證稱：「我們於94年7 月30日上
    午至趙進財住處執行搜索，當時並沒有搜到毒品，我們問趙
    進財他施用的毒品是向何人購買，趙進財稱是向1 個綽號「
    阿亮」的男子買的，並稱「阿亮」是將毒品拿到趙進財住處
    窗外後，敲窗戶玻璃，趙進財再打開窗戶之方式交易毒品；
    當時我們並沒有要趙進財打電話向被告購買毒品並約被告出
    來，另我們執行搜索時，趙進財就在我們旁邊，他應該沒有
    機會打電話；我們帶趙進財回派出所製作筆錄並採尿之後，
    趙進財就離開了，之後於當日中午他主動打電話跟我們說「
    阿亮」可能要來交易毒品，並稱「阿亮」要來牽1 輛機車，
    所以我們就回查獲地點埋伏，埋伏了2 、3 小時，就查獲被
    告身上帶1 包毒品甲基安非他命，當時被告辯稱該包毒品是
    他要自己吸食用的等語。從而，依據證人王政雄及陳啟文之
    證詞，證人趙進財係於離開警局之後，再主動打電話予警員
    告知被告欲交易毒品之事，與證人趙進財上開證述係警員要
    求伊打電話向被告購買毒品等情，並不相符。參酌上開意旨
    施用毒品者，其所向某人購買之供述，不能作為認定被告販
    賣毒品惟一證據，尚須補強證據以擔保其供述之真實性。何
    況本件證人即施用毒品者趙進財之供述並有前揭之瑕疵，綜
    上所述，證人趙進財就於查獲當日是否有向被告購買毒品及
    是否依警方指示打電話給被告佯稱要購買毒品等情節之證詞
    ，與上開證人王政雄及陳啟文所述並不相符，且衡情，其僅
    係因施用毒品被警採尿，如何竟會主動配合警方調查逮捕被
    告，已有情理上之可疑，且證人趙進財既係配合警方查獲報
    告，則其僅需與被告約定交易毒品之價格、數量及交付毒品
    之時間、地點即可，何以尚需要求被告需將其機車作為抵押
    ，且將機車上鎖等，亦與常情有違。是其上開證述，是否屬
    實，顯有疑問，自不能依據證人趙進財上開顯有瑕疵之證詞
    ，而作為不利於被告上開犯行之證據。
  (四)至於被告於94年7 月30日15時，在高雄市○○區○○街1 巷
    17、19號樓梯間，為警在其身上所查扣之甲基安非他命1 包
    （毛重0.9 公克），及警方經被告同意後，至被告位於高雄
    市三民區○○○路495 號6 樓之4 住處搜索，另查扣之甲基
    安非他命1 包（毛重0.5 公克）、吸食器1 組、電子磅秤1
    個、吸管鏟子1 組、分裝袋15個、瓶蓋1 個、打火機1 個，
    被告於原審審理中已供稱：上開毒品及扣案物，分別係供伊
    施用之毒品及器具等語，而從上開扣案物及毒品之內容觀之
    （扣案2 包毒品確係第二級毒品甲基安非他命，見附卷高雄
    醫學大學附設中和紀念醫院檢驗報告1 份），參之被告為警
    查獲後，經警採集其尿液送驗確呈甲基安非他命陽性反應，
    有被告之尿液送驗編號與真實姓名對照表及高雄市立凱旋醫
    院濫用藥物尿液檢驗報告各1 份在卷可憑，此可佐證被告確
    有施用第二級毒品甲基安非他命之行為，是故上開少量之甲
    基安非他命，被告辯稱係供自己施用乙節，尚非無據。又吸
    食器1 組、電子磅秤1 個、吸管鏟子1 組、分裝袋15個、瓶
    蓋1 個、打火機1 個，數量均少，客觀上認定係被告作為供
    其施用毒品所需用之器具，並未違反情理，是亦無從據以認
    定係屬與被告販賣毒品有關之工具而遽認被告有上開檢察官
    所指販賣毒品之犯行。此外，復查無其他積極證據足資證明
    被告有檢察官所指販賣第二級毒品之犯行，參諸上揭法條規
    定及判例意旨，本件不能證明被告確有販賣第二級毒品之犯
    行，自應為被告無罪之諭知。
六、原審因而為被告無罪之諭知，經核並無不當。公訴人上訴意
    旨仍執前詞，提起上訴指摘原判決為被告無罪諭知係不當，
    惟本件認定被告無罪之理由已明如上，檢察官上訴並無理
    由，應予駁回。
七、另被告持有上開第二級毒品甲基安非他命2 包犯行部分，查
    被告因涉犯施用第二級毒品罪嫌，業經台灣高雄地方法院檢
    察署檢察官，認被告此部分雖涉犯施用第二級毒品罪，惟此
    部分犯行與前案之施用第二級毒品犯行（即台灣高雄地方法
    院94年度簡字第3928號判決）具有連續犯之裁判上一罪關係
    ，且為該案既判力所及等情，以94年度毒偵字第7743號、第
    7744號為不起訴處分確定，有上開不起訴處分書1 份在卷可
    憑，而被告持有第二級毒品之低度行為應已為前揭施用毒品
    之高度行為所吸收，且其施用毒品之犯行，既經檢察官為不
    起訴處分確定，本院自不再論其持有第二級毒品罪嫌，併此
    明。
八、被告經合法傳喚，無正當理由不到庭，爰不待其陳述，逕行
    判決。
據上論斷，應依刑事訴訟法第368 條、371 條，判決如主文。
本案經檢察官郭振昌到庭執行職務。
中    華    民    國    95    年    6     月     29   日
                  刑事第一庭    審判長法  官  郭雅美
                                      法  官  范惠瑩
                                      法  官  莊崑山
以上正本證明與原本無異。
如不服本判決應於收受本判決後10日內向本院提出上訴書狀，其
未述上訴理由者，並得於提起上訴後10日內向本院補提理由書
狀（均須按他造當事人之人數附繕本)「 切勿逕送上級法院」。
中    華    民    國    95    年     6    月    30    日
                                書   記   官  邱麗莉
                                                    ＡＦ


司法院資訊處製作；財團法人民間司法改革基金會備份。
